【裁判字號】    89,交易,201
【裁判日期】    900406
【裁判案由】    過失致死
【裁判全文】
臺灣雲林地方法院刑事判決                        八十九年度交易字第二一號
    公  訴  人  臺灣雲林地方法院檢察署檢察官
    被      告  壬○○
    選任辯護人  鍾竹簧
    被      告  甲○○
    選任辯護人  簡承佑
                張智學
右列被告因過失致死案件，經檢察官提起公訴（八十九年度偵字第三一三四號），本
院判決如左：
    主  文
壬○○、甲○○均無罪。
    理  由
一、公訴意旨略以：被告壬○○於民國（下同）八十九年四月間，將其所有之車號Ａ
    五- 六五四０號自小貨車一直停放在雲林縣斗六市○○路五二一號慢車道路旁，
    該處雖有路燈，然於其路旁恰有一棵大樹，其枝葉茂密而幾乎掩蓋整個車身，夜
    間並不容易發現該車停放在路邊。上開車輛停放於此，然應注意能注意而不注意
    上開情況，未依規定設置停車燈光及反光標誌，違反道路交通安全規則之第一百
    十二條第十三款規定。嗣於八十九年四月十八日凌晨一時二十二分許，張智南騎
    乘ＵＳＶ八六八號機車，由雲林縣斗六市鎮北里往長安里之方向行駛，於行經斗
    六市○○路五二一號旁時，因逆向行車且未注意車前狀況致撞及前開停放路旁之
    小貨車，導致受傷倒地。遂有附近居民撿拾樹枝放於兩側注意提醒車輛小心，並
    有人員持手電筒搖晃警示車輛勿近，惟被告甲○○駕駛車牌ＳＯ九九八五號自小
    客車行經該地，竟疏未注意有樹枝及人員警示，導致車輛再次撞及倒臥中之張智
    南，導致張智南送延至當日清晨七時五十三分許不治死亡。因認被告甲○○、壬
    ○○涉有刑法第二百七十六條第一項過失致人於死罪嫌。
二、公訴人認為被告二人涉犯刑法過失致死罪，乃是以被告甲○○偵查中之自白，及
    被告壬○○停車處有大樹遮掩視線，又未顯示停車燈光及設置反光標誌、且於事
    後連夜清洗現場血跡及散落物顯有心虛等等，為其主要論據。然經本院訊據被告
    二人堅決否認有前揭犯行，被告壬○○辯稱：我雖然有將小貨車停在上址，但應
    該是死者逆向行車才撞到，我沒有過失等語。被告甲○○辯稱：當時並沒有人在
    場指揮交通，本人也沒感覺有撞到人等語。
三、按犯罪事實應依證據認定之，無證據不得推定其犯罪事實，刑事訴訟法第一百五
    十四條定有明文。又刑法上之過失犯罪，以過失行為與結果間，在客觀上有相當
    之因果關係始得成立，倘死者本身生前之過失行為，為發生死亡結果之獨立原因
    者，被告縱有違反法令之行為，但與該項危害發生之死亡結果間，並無相當之因
    果關係時，仍難令被告負過失致人於死之刑責。
四、經查：
    （一）本案死者之致命傷在腦部（額前連到頭頂骨位置）長約二０Ⅹ四Ⅹ公分之
    傷口，呈現開放性碎裂骨折，腦漿外溢。有檢察官督同法醫師相驗無訛，並填具
    相驗屍體證明書、驗斷書、華濟醫院病歷摘要及勘驗筆錄等各乙份附相驗卷宗可
    證。而且經比對傷口位置與現場照片，發現應是死者腦部猛烈撞擊車斗上升降板
    銳角後致死，死者腦漿外溢很多，無救活可能。此亦經鑑定證人乙○○（臺灣雲
    林地方法院檢察署檢驗員）證述明確（本院八十九年九月二十二日訊問筆錄）。
    （二）依附卷相片顯示，死者機車把手維持正常方向，但機車前叉已經斷裂，前
    輪已經向左翻轉一百度以上。顯見係高速衝撞所致。而被告壬○○自小貨車之前
    面及側身並無機車之刮痕，再依車身撞擊點與死者反彈後落地位置，反方向推算
    其行進路線，顯見死者是由西南往東北方向高速行進，以接近四十五度角直接切
    到壬○○之小貨車後輪位置，額頭撞上升降板，後反彈落地。（三）撞擊地點後
    方是附近人家後院小徑，並非行車巷道。又死者於斗六市○○路六一四巷之住家
    ，離現場約二百公尺遠，位於由斗六市區往溪州之萬年路右手邊，有本院九十年
    二月十五日夜間勘驗筆錄可稽。衡情死者行經案發地點無須左轉，而且實無任何
    正當理由逆向切入對向車道，更不應以四十五度角高速撞擊路邊貨車。而死者未
    戴安全帽，業據到場處理之員警己○○證述明確（本院八十九年九月五日訊問筆
    錄），並與現場照片顯示並無安全帽散落等情相符。（四）死者在斗六市亞都西
    餐廳擔任服務生，平時應在二十二時下班，業據死者母親丙○○○在警訊中陳述
    明確。而死者案發當日夜歸，於深夜一時二十二分發生車禍，可能已經處於疲勞
    駕駛狀態。而死者並非循萬年路東西方向向行駛，而是以四十五度角異常狀態切
    入貨車位置。再依照片及現場報告圖，地面亦無機車煞車痕，顯見死者在撞擊之
    前並未意識到自己處於異常狀況。綜前所述，本案死者在無預知之情形下，以逆
    向高速行駛之異常狀態，撞擊被告壬○○左後輪檔泥板位置，導致額前撞擊升降
    板銳角，為主要致死原因。已可確定。
五、被告壬○○部分：
    （一）按「停於路邊之車輛，遇晝晦、風沙、雨雪、霧靄時，或在夜間無燈光設
    備或照明不清之道路，均應顯示停車燈光或反光標識。」道路交通安全規則第一
    百十二條第十三款雖有明定。而本案被告壬○○雖然沒有顯示停車燈光，但是車
    前後之閃光燈經夜間光線照射，仍可顯示反光作用，此觀諸附卷照片即可明瞭。
    （二）又揆諸前開法規之規範目的，在警告前後來車能輕易發現車輛存在，保護
    前後行車之安全，但並不包括預防有人違反交通規則由側面撞擊。換言之，本案
    中死者因自身違規，由側面四十五度角撞擊導致死亡，並非上開法規之保護目的
    範圍。即使被告顯示停車燈光，亦無法防止死者由側面撞擊。因此，死者之死亡
    與被告是否未依前開規定顯示停車燈光，並無因果關係。（三）再者，被告壬○
    ○之自小貨車已順向盡量停放水溝蓋上，距離車道白色邊線，尚有二公尺餘。一
    般車輛正常行駛，並不會撞及而肇致危險。死者逆向行車，自己撞及路邊車輛，
    為肇事原因。被告壬○○並無過失，亦經臺灣省雲嘉區車輛行車事故鑑定委員會
    鑑定採相同見解，有該會鑑定函附相驗卷可稽。公訴意旨認為被告壬○○連夜清
    洗血跡，顯有心虛云云，純屬臆測，應不能作為被告犯罪之主要證據。（四）綜
    上所述，本案死者之死亡結果與被告壬○○未顯示停車燈光無因果關係，被告壬
    ○○不應負過失致人於死刑責。
六、被告甲○○部分：
    （一）被告甲○○在檢察官訊問中，僅稱：不確定有無撞到人等語（相驗卷二十
    三頁）。被告甲○○在偵查中並無自白犯罪，公訴意旨就此容有誤會。（二）
    證人庚○○到庭證稱：在甲○○到達現場前，確時有用樹枝當路障以及指揮交通
    ，但甲○○駕駛之自小客車未注意及此，殆緊急煞車後，發現有撞到死者頭部一
    點點，把死者撞斜一點點，並沒有壓過去等語。證人丁○○證言亦略同此旨（均
    詳本院八十九年九月五日訊問筆錄）。又鑑定證人辛○○（行政院衛生署雲林醫
    院醫師）到庭結證：當日一時四十三分被害人張智南送往本醫院急救時，腦漿外
    溢，依經驗判斷存活率不高，傷口應類似鈍器所傷，不像被車子輾壓之痕跡等語
    （本院八十九年十一月二十一日訊問筆錄）。綜前三位證人所述，被告甲○○並
    沒有壓過死者頭部，僅將死者撞斜一點點，已可確定。（三）而依相驗照片顯示
    ，死者臉部及手腳皮膚完好，主要為腦部撞擊傷，而左膝及左手之傷勢，應是撞
    擊後反彈倒地擦傷，並非自小客車輾壓擦撞所致，鑑定證人乙○○之意見亦同此
    旨（本院八十九年九月二十二日訊問筆錄）。而死者因自己撞上壬○○自小貨車
    升降板，腦漿外溢很多，無救活可能，業據鑑定證人戊○○（華濟醫院醫師）在
    本院訊問中證述明確（本院八十九年十一月二日訊問筆錄）。（四）綜上所述，
    本院認為死者腦部受創後，即已快速朝向死亡之結果。被告甲○○雖將死者撞斜
    一點點，但並未加速死者死亡之因果流程，因此與死者之死亡結果亦無因果關係
    。被告不應負過失致人於死之刑責。
七、綜右所述，被告壬○○辯稱沒有過失等語，應堪採信；而被告甲○○辯稱沒有撞
    到人云云，雖不足採信；但其過失行為與死者之死亡結果並無因果關係。復查無
    其他任何積極確切證據足證被告涉有公訴人所指控犯行，揆諸首開說明，應認本
    件無由成立過失致死罪，依前揭法條規定與說明，自屬不能證明被告犯罪。依法
    均應諭知無罪之判決。
據上論斷，應依刑事訴訟法第三百零一條第一項，判決如主文。
本案經檢察官林良蓉到庭執行職務。
中      華      民      國      九十      年      四      月      六    日
                                   臺灣雲林地方法院刑事第一庭
                                       審判長法官  康  樹  正
                                             法官  侯  廷  昌
                                             法官  葉  明  松
右正本證明與原本無異。
如不服本判決，應於判決送達後十日內向本院提出上訴狀( 應附繕本 )。
                                           書記官  陳  善  永
中      華      民      國      九十      年      四      月      六    日


司法院資訊處製作；財團法人民間司法改革基金會備份。
